臺灣新竹地方法院刑事判決　　　　　　99年度審交訴字第65號
公　訴　人　臺灣新竹地方法院檢察署檢察官
被　　　告　王振洲
上列被告因業務過失致死案件，經檢察官提起公訴（99年度偵字
第8445號、第8517號），本院合議庭裁定適用簡式審判程序，判
決如下：
    主  文
王振洲犯業務過失致人於死罪，處有期徒刑陸月，如易科罰金，
以新臺幣壹仟元折算壹日。緩刑貳年。
    事實及理由
壹、構成犯罪事實：
一、王振洲在富源環保工程有限公司擔任司機，平日以駕駛垃圾
    車為業，係從事駕駛業務之人。其於民國99年10月7 日凌晨
    3 時40分許，駕駛車號7H－417 號自用大貨車沿新竹市○○
    路由東往西方向行駛，行經經國路479 巷2 弄巷口前時，適
    洪陳玉招徒步行走在前方欲穿越馬路，王振洲本應注意汽車
    行駛至巷口時，其行進應減速慢行且注意車前狀況，隨時採
    取必要之安全措施，以防免危險發生，而依當時天候晴、夜
    間有照明、視距良好無障礙物，並無不能注意之情形，竟疏
    未注意及此，於行經前開路段時因其駕駛之前開大貨車座位
    較高，視距應能看見前方行走之洪陳玉招，竟仍未注意車前
    狀況減速慢行，以致閃避不及迎面擦撞洪陳玉招，造成其受
    有頭部外傷致顱底骨折腦幹損傷及顱內出血、腦幹衰竭而頭
    部鈍力損傷死亡。經警據報前往處理，王振洲在場表明肇事
    者身分而接受調查，始悉上情。
二、案經洪陳玉招之子洪漢琮訴由新竹市警察局第二分局報告臺
    灣新竹地方法院檢察署檢察官偵查起訴。
貳、本件被告王振洲所犯業務過失致人於死罪，非死刑、無期徒
    刑、最輕本刑為3 年以上有期徒刑之罪，或高等法院管轄第
    一審之案件，被告於本院準備程序進行中，就被訴事實為有
    罪之陳述，經本院合議庭認合於刑事訴訟法第273 條之1 第
    1 項之規定，裁定進行簡式審判程序，此合先敘明。
、認定犯罪事實所根據的證據及理由：
一、被告王振洲於警局詢問時、檢察官偵查中、本院準備程序及
    簡式審判程序訊問時之自白（見99年度相字第656 號卷【下
    稱第656 號卷】第5 至7 頁、99年度偵字第8517號卷【下稱
    第8517號卷】第34至36頁、本院卷第11至13頁、第17至18頁
    ）。
二、證人即告訴人洪漢琮於警詢時、偵查中及本院準備程序及簡
    式審判程序訊問時之證述（見第656 號卷第9 至10頁、第85
    17號卷第34至36頁、本院卷第11至13頁、第17至18頁）。
三、道路交通事故現場圖、道路交通事故調查報告表各1 份及現
    場照片21張（見第656號卷第12至14頁、第24至34頁）。
四、臺灣新竹地方法院檢察署驗斷書、相驗屍體證明書、偵訊筆
    錄、衛生署新竹醫院診斷證明書各1 份及相驗照片10張（見
    第656 號卷第17頁、第36至39頁、第41至48頁、第51至55頁
    ）。
肆、論罪科刑的理由：
一、論罪：
（一）核被告王振洲所為，係犯刑法第276 條第2 項前段之業務
      過失致人於死罪。
（二）刑罰減輕事由（自首）：被告於駕車肇事後，未被有偵查
      犯罪職權之機關或公務人員發覺前，在現場等候警員前來
      處理，並於新竹市警察局交通隊交安組警員接獲通報而到
      達車禍現場，尚未確切懷疑係王振洲肇事之際，向警員自
      首坦承肇事，同時願意接受裁判等情，有新竹市○○○道
      路交通事故肇事人自首情形紀錄表1 紙在卷可證（見第65
      6 號卷第18頁），被告對於未發覺之犯罪自首而接受裁判
      ，符合自首要件，爰依刑法第62條前段之規定減輕其刑。
二、科刑：
（一）主刑：審酌被告是以駕駛自用大貨車為業之人，原應有較
      高之駕駛注意義務，竟於行經上開肇事巷口時，未減速慢
      行，且未適切注意車前狀況，而撞及被害人洪陳玉招，至
      被害人喪失生命，過失程度非輕，所造成之損害極為重大
      且無法彌補，然其肇事後並未逃逸或逕自駛離，符合自首
      要件，且被告事後已與被害人洪陳玉招家屬以新臺幣300
      萬元（包含本案汽車保險人應給付之強制汽車責任險理賠
      金160 萬6,474 元在內）達成民事和解等情，有本院和解
      筆錄1 份在卷可查（見本院卷第14至15頁），以及被告犯
      後坦白承認犯行，態度良好，深具悔意等一切情狀，量處
      如主文所示之刑，並諭知易科罰金之折算標準，以示懲儆
      。
（二）緩刑：查被告王振洲前未曾因故意犯罪受有期徒刑以上刑
      之宣告，此有臺灣高等法院被告前案紀錄表及刑案資料查
      註紀錄表各1 份在卷可查，其因一時失慮致罹刑典，經此
      次偵查程序及科刑之教訓後，應已知所警惕，且被告與被
      害人之家屬達成民事和解，並經告訴人洪漢淙於本院審理
      程序時表示願意給予被告緩刑之機會，是本院認其應無再
      犯之虞，更何況，對被告施以上開主文所示之短期自由刑
      將有可能產生諸多流弊：對於初犯者，若任意施以短期自
      由刑，將使其喪失對拘禁之恐懼，減弱其自尊心；又犯罪
      者之家屬在物質及精神上均將受到重大損失，將衍生更多
      社會問題；再者犯罪者被釋放時，社會復歸時往往遇到多
      種困難，成為促成其再犯之原因；且執行機構設施、人力
      有限，難以對受刑人全面達到教化之效果，若輕易對本案
      被告施以短期自由刑，將使其易受惡性之感染，成為再犯
      之原因，亦即本性善良者，若僅係偶然犯罪或過失犯罪，
      即受到短期自由刑之拘禁，則成為毫無變通地均送到龍蛇
      雜處之監所服刑，反而會使其學習犯罪不良習性及其他犯
      罪技巧，使該偶然犯罪或過失犯罪者下次再犯罪。因此似
      此短期自由刑既無益於改善受刑人惡性，又無威嚇之效果
      ，反而導致受刑人將來再犯之危險提高，社會將付出更大
      成本，故本院同時基於以上短期自由刑缺失之考量，認對
      被告所宣告之刑，以暫不執行為適當，爰併予宣告緩刑2
      年，以啟自新，兼觀後效。
伍、適用法律依據：
一、程序法方面：刑事訴訟法第273 條之1 第1 項、第299 條第
    1 項前段。
二、實體法方面：刑法第276 條第2 項、第62條前段、第41條第
    1 項前段、第74條第1 項第1 款，刑法施行法第1 條之1 第
    1 項、第2 項前段，判決如主文。
本案經檢察官邱志平到庭執行職務。
中    華    民    國   100    年    1     月    28    日
                  刑事第九庭    法  官        邱忠義
以上正本證明與原本無異。
如不服本判決應於收受本判決後10日內向本院提出上訴書狀，其
未敘述上訴理由者，並得於提起上訴後10日內向本院補提理由書
狀（均須按他造當事人之人數附繕本）「切勿逕送上級法院」。
中    華    民    國   100    年    1     月    28    日
                                書記官        王思穎
附錄本案論罪科刑實體法條全文：
刑法第276 條：
因過失致人於死者，處2 年以下有期徒刑、拘役或2,000 元以下
罰金。
從事業務之人，因業務上之過失犯前項之罪者，處5 年以下有期
徒刑或拘役，得併科3,000 元以下罰金。（罰金之貨幣單位改為
新臺幣，並提高為30倍）